【裁判字號】    98,上更(一),268
【裁判日期】    990708
【裁判案由】    偽造文書
【裁判全文】
臺灣高等法院臺中分院刑事判決     98年度上更(一)字第268號
上  訴  人
即  被  告  丁○○
選任辯護人  何立斌律師
            蔡得謙律師
上  訴  人
即  被  告  乙○○
上列上訴人因犯偽造文書案件，不服臺灣南投地方法院95年度訴
字第356號中華民國96年2月13日第一審判決（起訴案號：臺灣南
投地方法院檢察署95年度偵字第1230號），提起上訴，本院判決
如下：
    主  文
原判決撤銷。
丁○○、乙○○共同連續犯行使偽造私文書罪，各處有期徒刑壹
年；減為有期徒刑陸月，如易科罰金，均以銀元佰元即新臺幣
玖佰元折算壹日。扣案偽造汽車買賣合約書壹件，沒收。
    事  實
一、丁○○曾因竊盜案件，經本院以94年度上易字第1540號判處
    有期徒刑五月確定，於民國（以下同）95年4月11日易科罰
    金執行完畢（本件不構成累犯）。丁○○在南投縣名間鄉○
    街村○○路354之17號一樓經營「車研社」，從事汽、機車
    零件配備零售業，並兼營汽車維修。乙○○係丁○○之妻舅
    ，受僱於丁○○，擔任引擎維修工作，於94年7月28日，由
    乙○○出面以新臺幣（以下同）五萬元向案外人張光德購得
    車牌號碼YK-4678號自用小客車（1995年份、引擎號碼TK11G
    T50785號、車身號碼GTO50785號）後，登記在不知情之丁○○妻林怡萱名下。嗣至95年1月20日下午18時後之某日，乙○○與丁○○得知某不詳姓名年籍之成年人，於95年1月20
    日下午18時許，在臺中市西屯區○○○路與天佑街口，以不
    詳方法竊取甲○○所有車牌號碼2Q-8032號自用小客車（引
    擎號碼CG00000000號，車身號碼T11LXA001347號，與上開向
    張光德所購得之車輛為同型車）一部，丁○○與乙○○二人
    竟共同基於收受贓物，並共同與該姓名年籍不詳之成年人基
    於行使偽造私文書之犯意聯絡，丁○○與乙○○二人並共同
    基於行使偽造私文書之概括犯意，先由該不詳姓名年籍之成
    年人，在不詳地點，將所竊取之上開車牌號碼2Q-8032號自
    用小客車車身號碼、引擎號碼磨滅，再重新打印偽造上開購
    得之YK-4678號自用小客車之引擎號碼，即在車牌號碼2Q-80
    32號自用小客車之引擎號碼處偽造引擎號碼為TK11GT50785
    號，在車牌號碼2Q-8032號自用小客車之右側避震器上方偽
    造GT050782號之車身號碼，並懸掛所購得車牌號碼YK-4678
    號自用小客車之車牌二面，以此「借屍還魂」之手法，偽造
    車身號碼及引擎號碼之準私文書，足以生損害於原車主、及
    監理機關對於車籍資料管理之正確性；俟完成上開車輛「借
    屍還魂」後，該不詳姓名男子，將該車輛交予丁○○、乙○○二人，丁○○、乙○○二人明知上開「借屍還魂」車輛乃
    屬來路不明之贓車，除予以收受外，為了隱匿上開事實，又
    承上開偽造私文書之犯意，偽造「孫二信」署押一枚於汽車
    買賣合約書上，表示於94年10月21日以六萬元將上開「借屍
    還魂」之車輛出售予孫二信，以偽造汽車買賣合約書之私文
    書；並於95年2月17日下午13時許，由丁○○委託不知情之
    吳清山辦理上開汽車驗車及換牌，吳清山再委託不知情之廖
    志銘前往臺中區監理所南投監理站辦理，以行使該偽造之車
    身號碼與引擎號碼之準私文書，惟為南投縣監理站驗車人員
    發現上情而報警處理；嗣經南投縣政府警察局中興分局光明
    派出所警員通知丁○○、乙○○二人於98年1 月18日凌晨0
    時許起至該派出所製作警詢筆錄，再連續由乙○○提出上開
    偽造汽車買賣合約書之私文書向承辦警員行使，足以生損害
    於「孫二信」其人。
三、案經南投縣政府警察局中興分局報告臺灣南投地方法院檢察
    署檢察官偵查起訴。
    理  由
壹、證據能力部分：
    按被告以外之人（包括證人、鑑定人、告訴人、被害人及共
    同被告等）於審判外之陳述雖不符刑事訴訟法第159條之1至
    之4等4條之規定，而經當事人於審判程序同意作為證據，法
    院審酌該言詞陳述或書面陳述作成時之情況，認為適當者，
    亦得為證據；當事人、代理人或辯護人於法院調查證據時，
    知有刑事訴訟法第159條第1項不得為證據之情形，而未於言
    詞辯論終結前聲明異議者，視為有前項之同意，同法第159
    條之5定有明文。立法意旨在於傳聞證據未經當事人之反對
    詰問予以核實，原則上先予排除。惟若當事人已放棄反對詰
    問權，於審判程序中表明同意該等傳聞證據可作為證據；或
    於言詞辯論終結前未聲明異議，基於尊重當事人對傳聞證據
    之處分權，及證據資料愈豐富，愈有助於真實發見之理念，
    且強化言詞辯論主義，使訴訟程序得以順暢進行，上開傳聞
    證據亦均具有證據能力。查檢察官、被告丁○○、乙○○、
    被告丁○○之選任辯護人對於本案卷內相關證人之證述、文
    書卷證資料，於本院99年1月11日上午9時20分、99年3月29
    日上午9時45分行準備程序中皆表示沒有意見等語（本院卷
    第23至27頁、第40至41頁），且未再就上述證據資料有合於
    刑事訴訟法第159條第1項不得為證據之情形於本院言詞辯論
    終結前聲明異議，且上述證人之證述、文書卷證資料亦經本
    院於審理期日逐一提示、朗讀，並告以要旨，本院復審酌相
    關證人證述筆錄製成、文書卷證資料取得，並無證據顯示有
    何違背程序規定情事，依據上述之說明，均應具有證據能力
    。
貳、實體理由
一、訊據上訴人即被告（以下稱被告）丁○○、乙○○二人坦承
    有向張光德購買車牌號碼YK-4678號自用小客車一部，登記
    在丁○○之妻林怡萱名義下，於95年2月17日下午13時許，
    丁○○有委託吳清山辦理汽車驗車及換牌，吳清山再委託廖
    志銘前往臺中區監理所南投監理站辦理，並為臺中區監理所
    南投監理站承辦人員發現送驗車輛車身號碼與引擎號碼皆經
    變造，且為失竊車輛等情。惟均矢口否認犯有行使偽造私文
    書、收受贓物等罪，皆辯稱：於94年7月間購得車牌號碼YK-
    4678號自用小客車，後於94年10月21日將該自用小客車出售
    予『孫二信』，該自用小客車即由『孫二信』使用，至95年
    2月17日『孫二信』才將自用小客車交給乙○○，要乙○○
    幫忙驗車及換車牌，伊二人並不知上開車輛有被偽造車身號
    碼及引擎號碼，伊二人並未偽造車輛車身號碼及引擎號碼云
    云。被告丁○○之選任辯護人辯護意旨略稱：「一本件證人
    孫二信顯有於94年10月21日親自或委託他人持孫二信在92年
    5月5日補發之國民身分證，向被告丁○○所經營之「車研社
    」購買車牌號碼YK-4678號自用小客車，被告丁○○並未偽
    造「孫二信」之署押。二又系爭「借屍還魂」車牌號碼YK-4
    678號自小客車於95年2月18日辦理驗車與換牌時，由於其上
    車身號碼「T11LXA001347號」係屬車號2Q-8032號自小客車
    所有，而車號2Q-8032號自小客車於95年1月20日遭竊，可見
    2Q-8032號自小客車之零組件遭拆解裝配於YK-4678號自小客
    車，完成「借屍還魂」。然被告丁○○經營「車研社」，從
    事汽車修配業，對於汽車零組件之車身號碼與引擎號碼等較
    之他人有更專業之知識，倘被告丁○○、乙○○二人共謀實
    行車牌號碼YK-4678號自小客車「借屍還魂」之不法勾當，
    以被告丁○○、乙○○二人之專業，又怎可能疏忽而忘了將
    車號2Q-8032號自小客車車身號碼「T11LXA001347」予以磨
    損消除，改掛上車牌號碼YK-4678號自小客車之車身號碼，
    留下如此重大破綻，使監理站人員輕易發現並報警處理？再
    者，車牌號碼YK-4678號自小客車須辦理檢驗日期為95年5月
    31 日，辦理檢驗日期尚未屆至，被告丁○○並無前去辦理
    驗車之必要。」等語，資為被告丁○○辯護。
二、經查：
  (一)車牌號碼YK-4678號自用小客車，係案外人張永浩之弟張永
    弘於93年8月6日出售予張光德，張光德再於94年7月28日出
    售予被告丁○○、乙○○二人，並登記在被告丁○○之妻林
    怡萱名義下等情，業據證人林怡萱於偵查中（偵查卷第23頁
    ）、及證人張永浩、張永弘、張光德三人分別於原審法院審
    理中分別證述明確（原審卷第118至121頁），並為被告丁○○、乙○○二人所是認，復有交通部公路局臺中區監理所95
    年11月10日中監車字第0950119381號函、交通部公路局臺中
    區監理所彰化監理站95年11月9日中監彰字第0950110643號
    函分別檢送之YK-4678號自用小客車過戶登記書影本各一份
    附卷可憑（原審卷第91至94頁），上開情節，堪先認定為屬
    真實。
  (二)次查，車牌號碼2Q-8032號自小客車，係甲○○所有，引擎
    號碼為CG00000000號，車身號碼為【T11LXA001347號】，於
    95年1月20日下午18時許，在臺中市西屯區○○○路與天佑
    街口，遭不詳姓名之人下手竊取之事實，亦據證人即被害人
    甲○○在警訊中指證綦詳（警卷第16至20頁），並有車輛竊
    盜、車牌失竊資料個別查詢報表－查詢車輛認可資料、贓物
    認領保管單各一紙附卷可稽（警卷第36、37、40頁）。是車
    牌號碼2Q-8032號之自用小客車，乃屬遭竊之贓車一節亦屬
    無誤。
  (三)再查，張永弘於原審法院審理中結證稱：「（問：張永浩所
    有這部車〈指YK-4678號自小客車〉在出售前，是否都由你
    使用？）是的，我使用有五年以下。」、「（問：〔提示照
    片〕你開這部車與時被查獲的車子有何不同？）我記得我領
    照的年份是1995年，被查獲的車子是不同的車型，被查獲車
    子是已經有改款過的車型，差別在前車燈與後車燈均不一樣
    ，我們那部車是手排車，被查獲的車子是自排車。」等語（
    原審卷第121頁）；吳雅玲於警詢中指證稱：「（問：該部
    〈指2Q-8032號失竊自用小客車而懸掛車牌號碼YK-4678號之
    車輛〉自小客車平時為何人在使用？妳如何確定該部車車體
    為你所失竊之自用小客車車體？）平時都是我在使用。車上
    車身號碼T11LXA001347還在，及經查詢「裕隆公司」證實該
    車上分電盤號碼0000000為我失竊之自小客所有，而且有拆
    卸狀態與引擎是一體。另外警方鑑識證實引擎號碼最後二個
    號碼「39」為我引擎所有。車子左後葉子板撞痕還在，及我
    所有之雨傘、面紙盒均遺留在車內。」、「2Q-8032號自小
    客車上之引擎號碼已遭變造為TK11GT50785。」等語（警卷
    第19頁）。又本件經南投縣政府警察局中興分局所查獲之車
    輛，係被告丁○○委託吳清山，吳清山再委託廖志銘赴南投
    監理站代辦驗車及換車牌，及車體部分為甲○○所失竊之上
    開車牌號碼2Q-8032號白色裕隆自用小客車，並在2Q-8032號
    自用小客車之引擎處偽造引擎號碼為TK11GT50785號（警卷
    第50頁），在2Q-8032號自用小客車之右側避震器上方處偽
    造車身號碼為GT050782號（警卷第44頁），再改懸掛車牌號
    碼YK-4678號同款車輛之車牌二面，該車車身號碼及引擎號
    碼均經打磨成車牌號碼YK-4678號車輛之引擎號碼TK11GT507
    85號及車身號碼為GT050782號，亦經吳清山、廖志銘於警詢
    及偵查、證人即南投監理站檢驗員丙○○於警詢中分別證述
    在卷（警詢筆錄第26至34頁、偵查卷第19至23頁），並有變
    造車身號碼之車輛照片十張附於警詢卷可參。是本件被查獲
    之車輛，係俗稱「借屍還魂」之車輛，即堪認定。
  (四)另查，本案被告丁○○、乙○○二人係於【94年7月間】，
    向張光德購得車牌號碼YK-4678號、引擎號碼TK11GT50785號
    、車身號碼GTO50785號自用小客車一部；而甲○○所有，車
    牌號碼2Q-8032號、引擎號碼為CG00000000號、車身號碼為
    T11LXA001347號自用小客車一部，於【95年1月20日下午18
    時】許，在臺中市西屯區○○○路與天佑街口，遭不詳姓名
    之人下手竊取；於95年2月17日下午13時許，在臺中區監理
    所南投監理站為警查獲之車輛，係懸掛YK-4678號車牌、內
    為甲○○所有上開自用小客車車身之「借屍還魂」車輛等，
    皆如上開所述。再於95年2月17日下午13時，在臺中區監理
    所南投監理站為警查獲之自用小客車正前方擋風玻璃上貼有
    「車研社」之貼紙（見警卷第53頁相片二紙），被告丁○○
    、乙○○二人於警詢中皆自承在上述「借屍還魂」自用小客
    車上所黏貼「車研社」貼紙為伊二人所經營修配廠所有等語
    （警卷第5頁第15至18行，警卷第12頁第15至18行）。又被
    告丁○○、乙○○二人辯稱伊二人向張光德購買之自用小客
    車於94年10月21日出售云云。則依據上開被告丁○○、乙○○二人向張光德於94年7月間購買車牌號碼YK-4678號自用小
    客車，甲○○於95年1月20日下午18時許，遭竊車牌號碼2Q-
    8032號自用小客車之時點，被告丁○○、乙○○二人抗辯於
    94年10月21日將向張光德購買車牌號碼YK-4678號自用小客
    車販售予『孫二信』，即抗辯伊二人並未接觸過甲○○所有
    上開車牌號碼2Q-8032號自用小客車，在甲○○所有車牌號
    碼2Q-8032號自用小客車車身上自不可能出現被告丁○○、
    乙○○二人所經營汽車修配廠「車研社」專用貼紙，惟在上
    述「借屍還魂」車輛之車身即甲○○所有遭竊自用小客車車
    身上竟貼有被告丁○○、乙○○二人所經營汽車修配廠專用
    「車研社」之貼紙，顯然被告丁○○、乙○○二人抗辯稱於
    94年7月間，向張光德購買車牌號碼YK-4678號自用小客車後
    ，該車於94年10月21日出售予『孫二信』，車輛為『孫二信
    』使用云云，核與本案客觀事實不符，自屬無稽，無可採信
    。且此，亦足可證明甲○○所有上述自用小客車，於95年1
    月20日下午18時許遭竊後某時，即由被告丁○○、乙○○二
    人收受持有，始能黏貼被告丁○○、乙○○二人所經營汽車
    修配廠之「車研社」專用貼紙核實無誤。
  (五)復查，被告丁○○、乙○○二人另抗辯稱：車牌號碼YK-467
    8號自小客車一部，於94年10月20日出售予『孫二信』，買
    賣時『孫二信』有拿國民身分證，買賣契約書上『孫二信』
    與聯絡電話00000000000號二部分是『孫二信』
    寫的，伊二人事後撥打00000000000號與『孫二
    信」聯絡，『孫二信』有與伊二人通話，但到最後聯絡不上
    『孫二信』，直到95年2月17日，『孫二信』才將車開回來
    ，要伊二人代為辦理驗車及換牌，伊二人不知道該車有問題
    云云。此查：
  (1)證人孫二信於偵查及原審法院審理中一致結證稱：我不認識
    丁○○、乙○○二人，我沒有向乙○○購買車牌號碼YK-467
    8號自用小客車，我的國民身分證曾經遺失過，本件汽車買
    賣合約書上「孫二信」之名字不是我所書寫的等語（偵查卷
    第14至15頁，原審卷第73至76頁）。且被告丁○○、乙○○
    二人於原審法院審理中亦供承稱並不是庭上的孫二信向伊二
    人買車等語（原審卷第79頁）。是上述被告丁○○、乙○○
    二人提出之汽車買賣合約書上「孫二信」之署押，即非孫二
    信本人所簽寫一節，當堪認定。
  (2)又孫二信於95年1月12日因案入臺灣彰化看守所，於95年4月
    18日當庭釋放出監，有臺灣高等法院出入監簡列表附卷可憑
    。被告丁○○、乙○○二人於原審法院審理中既已供承稱向
    伊二人買車之人，不是在庭之孫二信，已如上開所述；且95
    年2月17日時，孫二信既在押於臺灣彰化看守所，當不可能
    將上述自小客車交給被告乙○○而委託辦理驗車及換車牌。
    是被告丁○○、乙○○二人抗辯稱向伊二人買車之人是國民
    身分證上之人（指真正的孫二信），被告丁○○之選任辯護
    人於辯護意旨狀中指稱係孫二信或孫二信所指示之人向被告
    丁○○、乙○○二人購買車輛云云，皆核與本案客觀事實不
    符，難以遽信。
  (3)被告丁○○、乙○○二人又抗辯稱自用小客車已於94年10月
    21日出售給『孫二信』，並不可採信一節，如上開所述；且
    依被告丁○○、乙○○二人抗辯稱於94年10月21日將車輛出
    售予『孫二信』，何以經過四個多月之時間遲不辦理過戶，
    在此未辦理自小客車過戶之時段內，被告丁○○、乙○○二
    人又將自用小客車交予『孫二信』使用，既未辦理過戶登記
    ，自仍須負擔該自用小客車牌照費與燃料費，所辯實悖於一
    般車輛買賣常情。況出售自用小客車，並非買賣一般物品，
    理應註明買賣雙方之正確姓名、年籍、住址及聯絡電話，再
    以正常之程序辦理過戶，用以確保交易之安全，以免購得來
    路不明之車輛，此為眾所週知之理，被告丁○○、乙○○二
    人抗辯稱將自用小客車出售交予『孫二信』，經過四月餘仍
    未辦理過戶，理應與『孫二信』保持聯繫，惟被告丁○○、
    乙○○二人竟稱剛開始打電話由『孫二信』接聽，事後則聯
    絡不到『孫二信』云云，然上述汽車買賣合約書上『孫二信
    』之聯絡電話為00000000000號行動電話，登記
    名義人為郝嘉萱，自【94年9月2日起】開始起用，於本案發
    生時，郝嘉萱不認識『孫二信』，亦未將上開行動電話借予
    他人使用，已經證人郝嘉萱於警詢證述明確（原審卷第20
    、21頁），並有「臺灣大哥大股份有限公司」基本資料查詢
    一件附於原審卷第23頁可憑；而郝嘉萱為女性，被告丁○○
    、乙○○二人抗辯稱於【94年10月21日】出售車輛予『孫二
    信』，其後撥打00000000000號之行動電話自不
    可能由男性接聽電話，被告丁○○、乙○○二人所抗辯稱伊
    二人剛開始有撥打00000000000號行動電話與『
    孫二信』之男性通話聯絡云云，更屬無稽。
  (4)雖被告丁○○、乙○○二人與被告丁○○之選任辯護人一再
    以孫二信之證述不實，孫二信在警訊時並未證述國民身分證
    曾經遺失，在法院審理中始證稱國民身分證有遺失，並以當
    時購車之人有拿孫二信之國民身分證云云，作為被告丁○○
    、乙○○二人並未犯罪之論據。而本件經本院上訴審向戶政
    機關調取孫二信申請補發身分證之相關資料（本院上訴卷第
    39至43頁），並向臺灣彰化看守所調取收容人物品保管分戶
    卡（本院上訴卷第60至62、87至89頁），向彰化縣警察局北
    斗分局查詢孫二信於94年6月28日凌晨被查獲毒品及竊盜案
    件時，是否有出示國民身分證等情（本院上訴卷第90至96頁
    ），向彰化縣警察局彰化分局查詢孫二信於94年11月9日接
    受尿液送驗時，有無出示其國民身分證，以供查驗其身分等
    情（本院上訴卷第97至99頁）。而孫二信於本院上訴審審理
    中證稱：我的國民身分證曾經遺失多次，遺失之詳情已不記
    得等語（本院上訴卷第131至136頁）。先姑不論孫二信上開
    所證渠之國民身分證曾經遺失多次等語是否屬實，然綜合上
    述客觀事證，已足以認定被告丁○○、乙○○二人實未將向
    張光德購得之自用小客車出售予『孫二信』，而係收受某不
    詳者竊得甲○○遭竊之上述自用小客車時，以「借屍還魂」
    方式，將張光德所有車牌號碼YK-4678號車牌二面，懸掛在
    甲○○所有遭竊自用小客車上，嗣為掩飾其情，復以『孫二
    信』之人購買自用小客車而偽造扣案之汽車買賣合約書等節
    ，已如上開所述，孫二信上開證詞縱與本案卷證顯示有所不
    符，亦不足以採對被告丁○○、乙○○二人有利之認定。末
    查，被告丁○○、乙○○二人雖提出孫二信於92年5月5日補
    分之國民身分證影本一件，然此既非孫二信本人所交付，亦
    無從證明係孫二信委由第三人所交付，容或係被告丁○○、
    乙○○二人以不詳管道取得，自難據此，作為被告丁○○、
    乙○○二人有利之認定，附此敘明。
  (六)綜上所述，被告丁○○、乙○○二人所辯，純係事後卸責避
    就之詞，不足採信；被告丁○○之選任辯護人辯護意旨所指
    ，亦不足以採對被告丁○○有利之認定。是本件事證明確，
    被告丁○○、乙○○二人犯上述行使偽造私文書、收受贓物
    等罪，堪以認定，應依法予以論科。
三、被告丁○○、乙○○二人於行為後，刑法業已修正公布，並
    自95年7月1日施行。修正後刑法第2條第1項規定：「行為後
    法律有變更者，適用行為時之法律。但行為後之法律有利於
    行為人者，適用最有利於行為人之法律。」，此條規定乃與
    刑法第1條罪刑法定主義契合，而貫徹法律禁止溯及既往原
    則，係規範行為後法律變更所生新舊法律比較適用之準據法
    ，是刑法第2條本身雖經修正，但刑法第2條既屬適用法律之
    準據法，本身尚無比較新舊法之問題，應一律適用裁判時之
    現行刑法第2條規定以決定適用之刑罰法律，先予辨明。又
    本次刑法修正之比較新舊法，應就罪刑有關之共犯、未遂犯
    、想像競合犯、牽連犯、連續犯、結合犯，以及累犯加重、
    自首減輕暨其他法定加減原因（如身分加減）與加減例等一
    切情形，本於統一性及整體性原則，綜其全部罪刑之結果而
    為比較，亦有最高法院95年度第八次刑庭會議決議可資參照
    。據此：
  (一)刑法第28條有關共同正犯之規定，僅作文字修正，對於狹義
    共同正犯（指有犯意聯絡及行為分擔之數行為人）之認定，
    不生任何影響，不論依修正前、後之規定，均應論以共同正
    犯，是於本案新舊法對被告丁○○、乙○○二人而言並無有
    利或不利之情形。
  (二)修正前刑法第56條關於連續犯之規定，業已修正刪除，此刪
    除雖非犯罪構成要件之變更，但顯已影響行為人刑罰之法律
    效果，自屬法律有變更，依刑法第2條第1項規定，比較新、
    舊法結果，應適用最有利於行為人之法律（最高法院95年第
    八次刑事庭會議決議第5點第4項第1款參照）。按連續犯之
    形成結構，本質上就是各自都得以獨立之犯罪，亦即是數罪
    之性質，因具備連續關係，而以單一評價之模式來處理，因
    此，在連續犯廢除後，原各自獨立之數個犯行，應回歸數罪
    併罰之規定處理，則經比較新、舊法結果，應以被告行為時
    之法律即修正前第56條規定論以連續犯，最有利於被告丁○○、乙○○二人。
  (三)修正前刑法第55條牽連犯之規定，業已修正刪除，此刪除雖
    非犯罪構成要件之變更，但顯已影響行為人刑罰之法律效果
    ，自屬法律有變更，依刑法第2條第1項規定，比較新、舊法
    結果，應適用最有利於行為人之法律（最高法院95年第八次
    刑事庭會議決議第5點第3項參照）。按牽連犯之特色在於各
    行為所犯各罪間，有牽連關係存在，刪除後，原則上原各自
    獨立之數個犯行，應回歸數罪併罰之規定處理，則經比較新
    、舊法結果，應以被告行為時之法律即修正前第55條後段規
    定論以牽連犯，最有利於被告丁○○、乙○○二人。
  (四)又被告丁○○、乙○○二人犯罪時之刑法第41條第1項前段
    規定：「犯最重本刑為五年以下有期徒刑以下之刑之罪，而
    受六個月以下有期徒刑或拘役之宣告，因身體、教育、職業
    、家庭之關係或其他正當事由，執行顯有困難者，得以一元
    以上三元以下折算一日，易科罰金」。而被告二人行為時之
    易科罰金折算標準，修正前罰金罰鍰提高標準條例第2條（
    現已刪除）規定，就其原定數額提高為一百倍折算一日，則
    本件被告二人行為時之易科罰金折算標準，最高應以銀元三
    百元折算一日，經折算為新臺幣後，應以新臺幣九百元折算
    為一日。惟95年7月1日修正公布施行之刑法第41條第1項前
    段則規定：「犯最重本刑為五年以下有期徒刑以下之刑之罪
    ，而受六個月以下有期徒刑或拘役之宣告者，得以新臺幣一
    千元、二千元或三千元折算一日，易科罰金」。比較修正前
    後之易科罰金折算標準，以95年7月1日修正公布施行前之規
    定，較有利於被告丁○○、乙○○二人，則應依刑法第2條
    第1項前段，適用修正前刑法第41條第1項前段之規定，定其
    折算標準。
  (五)綜合上述各條文修正前、後之比較，揆諸上揭最高法院決議
    及修正後刑法第2條第1項前段、但書規定之「從舊從輕」原
    則，綜其全部罪刑之比較，自應一體適用被告丁○○、乙○○二人行為時之法律，予以論處。
四、按汽車之車身號碼，係汽車製造廠商出廠之標誌，乃表示一
    定用意之證明，依刑法第220條第一項規定，應以私文書論
    。且偽刻引擎號碼，足以生損害於公路主管機關之管理及製
    造廠商之信譽，自應論以刑法第210條之偽造私文書罪（最
    高法院63年度第四次刑庭庭推總會議決議參照）。是查被告
    丁○○、乙○○二人收受某不詳姓名之成年人所交付甲○○
    遭竊之車牌號碼2Q-8032號自用小客車後，與該成年人基於
    共同犯意聯絡，由該男子以打磨並重行打印之方式偽造車身
    及引擎號碼，持以向監理機關辦理驗車及換牌而行使該偽造
    準私文書部分，皆係犯刑法第216條、第220條第1項、第210
    條之行使偽造私文書罪、同法第349條第1項之收受贓物罪；
    被告丁○○、乙○○二人偽造上述汽車買賣合約書，後持向
    南投縣政府警察局中興分局光明派出所提出以行使部分，係
    犯同法第216條、第210條之行使偽造私文書罪。被告二人偽
    造「孫二信」之署押於上述汽車買賣合約書上以偽造私文書
    ，偽造「孫二信」署押為偽造汽車買賣合約書之私文書之部
    分行為，偽造汽車買賣合約書之低度行為為行使之高度行為
    所吸收，偽造上述車身號碼與引擎號碼之偽造準私文書行為
    ，亦為嗣後行使之高度行為所吸收，均不另論罪。被告丁○○、乙○○二人利用不知情之吳清山、廖志銘行使上述偽造
    準私文書，為間接正犯。被告丁○○、乙○○二人與上述年
    籍姓名不詳之成年人間，就犯行使偽造準私文書罪（引擎號
    碼及車身號碼部分）彼此間，有犯意聯絡及行為分擔，為共
    同正犯；被告丁○○、林家佑二人就犯行使偽造文書罪（汽
    車買賣合約書部分）彼此間，亦有犯意聯絡及行為分擔，為
    共同正犯。被告丁○○、林家佑二人犯行使偽造引擎號碼及
    車身號碼之準私文書部分，檢察官雖未於起訴書中敘明，惟
    此部分與已起訴部分有裁判上一罪之關係（行使偽造汽車買
    賣合約書、及行使偽造之引擎、車身號碼等私文書罪部分）
    ，為起訴效力所及，應併予審理。被告丁○○、乙○○二人
    犯行使偽造私文書罪（引擎號碼及車身號碼部分）與收受贓
    物之二罪間，有方法與結果之牽連關係，應依修正前刑法第
    55條牽連犯規定從一重之犯行使偽造私文書罪處斷。被告丁○○、林家佑二人犯二次行使偽造私文書罪，時間緊接，犯
    罪構成要件相同，顯係基於概括犯意為之，應依修正前刑法
    第56條連續犯規定從一重處斷。
五、扣案之汽車買賣合約書一件，為被告丁○○、乙○○二人所
    偽造，係被告丁○○、乙○○二人所有，且供被告丁○○、
    乙○○二人犯行使偽造私文書罪使用之物，應依刑法第38條
    第1項第2款規定宣告沒收之。而扣案之汽車買賣合約書一件
    既全部予以宣告沒收之，已包含偽造『孫二信』署押一枚部
    分，自不另就偽造『孫二信』之署押一枚宣告沒收之，附此
    敘明。
六、爰審酌被告丁○○曾有竊盜前科，被告乙○○素行尚稱良好
    ，被告丁○○、乙○○二人貪圖一時小利，於犯罪後飾詞狡
    卸未見悔意，原應予以嚴懲，惟慮及被告丁○○、乙○○二
    人犯上開之罪所得不多，於辦理驗車與領牌並未得逞即遭查
    獲，所產生危害尚非重大等一切情狀，分別量處有期徒刑一
    年，資為儆惕。
七、末查，中華民國九十九年罪犯減刑條例已於96年6月15日由
    立法院三讀通過，經總統於96年7月4日以華總一義字第0960
    0083761號令公告至96年7月16日生效施行，本件被告乙○○
    、丁○○二人犯罪係於該減刑條例規定96年4月24日減刑基
    準日前所犯，合於該減刑條例之第2條第1項第3款、第3條第
    1項第15款所列減刑規定，爰各減輕其刑為有期徒刑六月，
    並均依修正前刑法第41條第1項前段規定諭知易科罰金之折
    算標準。
八(一)公訴意旨另以：被告丁○○、乙○○二人基於故買贓物共同
    犯意聯絡，明知綽號「張光德」（公訴人誤載為張德光）真
    實姓名不詳之成年男子持有之未懸掛車牌之自用小客車一輛
    （為甲○○所有，原懸掛車牌號碼2Q-8032號車牌，價值約
    十八萬元，於94年1月20日下午18時許，在臺中市西屯區○○○路與天佑街口，遭為不詳姓名之人所竊及變造引擎號碼
    ），係屬來源不明之贓物，竟於不詳之時日，在上址，以六
    萬元之賤價購買之，認被告丁○○、乙○○二人另涉有刑法
    第349條第2項故買贓物罪嫌。
  (二)按犯罪事實應依證據認定之，無證據不得認定犯罪事實；又
    不能證明被告犯罪者，應諭知無罪之判決，刑事訴訟法第15
    4條第2項、第301條第1項分別定有明文。次按所謂認定犯罪
    事實之證據，係指足以認定被告確有犯罪行為之積極證據而
    言，該項證據自須適合於被告犯罪事實之認定，始得採為斷
    罪之資料；又事實審法院對於證據之取捨，依法雖有自由判
    斷之權，然積極證據不足證明犯罪事實時，被告之抗辯或反
    證縱屬虛偽，仍不能以此資為積極證據應予採信之理由；而
    認定犯罪事實所憑之證據，無論係直接證據或間接證據，其
    為訴訟上之證明，須於通常一般之人均不致有所懷疑，而得
    確信其為真實之程度者，始得據為有罪之認定，倘其證明尚
    未達到此一程度，而有合理之懷疑存在，復無其他調查途徑
    可尋，法院即應為無罪之判決，最高法院分別著有29年上字
    第3105號、30年上字第482號、76年臺上字第4986號判例可
    參。再按刑事訴訟法第161條已於91年2月8日修正公布，其
    第1項規定：「檢察官就被告犯罪事實，應負舉證責任，並
    指出證明之方法。」，因此，檢察官對於起訴之犯罪事實，
    應負提出證據及說服之實質舉證責任。倘其所提出之證據，
    不足為被告有罪之積極證明，或其指出證明之方法，無從說
    服法院以形成被告有罪之心證，基於無罪推定之原則，自應
    為被告無罪判決之諭知，亦有最高法院92年臺上字第128號
    判例可循。
  (三)經查：張光德所出售予被告丁○○、乙○○二人之車牌號碼
    YK-4678號自小客車一部，並非贓車，已詳如上開所述，是
    被告丁○○、乙○○二人向張光德購買車輛部分自不構成故
    買贓物罪甚明。惟因檢察官於起訴書認此部分與被告丁○○
    、乙○○二人上開論罪科刑間，有修正前刑法第55條牽連犯
    之裁判上一罪關係，自不另為被告丁○○、乙○○二人無罪
    判決之諭知，附此敘明。
九、原審判決，以被告丁○○、乙○○二人犯罪，事證明確，依
    據刑事訴訟法第299條第1項前段，刑法第2條第1項前段、第
    28條、第216條、第210條、第220條第1項、第219條等規定
    予以論科，並審酌上情，就被告丁○○、乙○○二人犯罪各
    為量處有期徒刑一年六月、一年二月等語，雖非無見。惟查
    ：(一)被告丁○○、乙○○二人犯罪後，中華民國九十六年罪
    犯減刑條例已經公布施行，原審判決未及審酌。(二)被告丁○○、乙○○二人係共同連續犯行使私文書罪（即行使偽造車
    身號碼、引擎號碼，及行使偽造汽車買賣合約書之二次行使
    偽造私文書罪），並犯收受贓物罪（即甲○○所有上述車牌
    號碼2Q-8032號自用小客車一部），原審判決疏未予以認定
    。(三)再者，上述汽車買賣合約書既為被告丁○○、乙○○二
    人所偽造，乃屬被告丁○○、乙○○二人所有，且已經扣案
    。自應依刑法第38條第1項第2款規定將偽造汽車買賣合約書
    一件予以宣告沒收，始為適法，乃原審僅就汽車買賣合約書
    上偽造之『孫二信』署押一枚予以宣告沒收等節，皆屬有誤
    。被告丁○○、乙○○二人以否認犯罪為由提起上訴，並無
    可採，均無理由，惟查原審判決既有上開未及審酌與疏誤之
    處，仍屬無可維持，應由本院將原審判決予以撤銷，另為適
    當之判決。
據上論結，應依刑事訴訟法第369條第1項前段、第364條、第299
條第1項前段，刑法第2條第1項前段、（修正前）刑法第56條、
刑法第216條、第210條、第220條第1項、（修正前）刑法第55條
、（修正前）刑法第41條第1項前段、刑法第38條第1項第2款，
中華民國九十六年罪犯減刑條例第2條第1項第3款、第7條、第9
條，判決如主文。
本案經檢察官戊○○到庭執行職務。
中    華    民    國    99    年    7     月    8     日
            刑事第三庭    審判長法  官  王  增  瑜
                                法  官  吳  進  發
                                法  官  梁  堯  銘
以上正本證明與原本無異。
如不服本判決應於收受送達後10日內向本院提出上訴書狀，其未
敘述上訴理由者，並得於提起上訴後10日內向本院補提理由書（
均須按他造當事人之人數附繕本）「切勿逕送上級法院」。
                                書記官  陳  玫  伶
中    華    民    國    99    年    7     月    8     日

司法院資訊處製作；財團法人民間司法改革基金會備份。
